【裁判字號】    95,易,269
【裁判日期】    950816
【裁判案由】    毒品危害防制條例
【裁判全文】
臺灣基隆地方法院刑事判決               95年度易字第269號
公  訴  人  臺灣基隆地方法院檢察署檢察官
被      告  甲○○
                    住台北縣瑞芳鎮○○路33號3樓（
上列被告因毒品危害防制條例案件，經檢察官提起公訴（95年度
毒偵字第1009、1259號），本院合議庭裁定由受命法官獨任進行
簡式審判程序，茲判決如下：
    主  文
甲○○連續施用第二級毒品，累犯，處有期徒刑伍月，如易科罰
金，以銀元佰元即新臺幣玖佰元折算壹日。
    理  由
一、犯罪事實：
（一）甲○○前因違反毒品危害防制條例及竊盜案件，經本院先
      於民國91年10月30日，以91年度訴字第549 號判處有期徒
      刑七月確定；再於91年11月29日，以91年度訴字第601 號
      判處有期徒刑七月確定，嗣經本院以92年度聲字第237 號
      裁定，合併定其應執行刑為有期徒刑一年。乃又因竊盜及
      違反毒品危害防制條例案件，經本院先於92年7 月31日，
      以92年度瑞簡字第67號判處有期徒刑六月確定；再於92年
      8月20日，以92年度訴字第371號判處有期徒刑八月確定，
      嗣則經本院以92年度聲字第610 號裁定，合併定其應執行
      刑為有期徒刑一年一月。嗣其上開刑期接續，於92年12月
      10日入監執行，94年8月23日假釋出監，94年12月8日假釋
      期滿未經撤銷，其未執行之刑，以已執行論。
（二）甲○○前因施用毒品案件，經觀察、勒戒後，認無繼續施
      用毒品之傾向，於90年8 月31日經釋放出所，並由臺灣基
      隆地方法院檢察署檢察官於90年8 月30日，以90年度毒偵
      字第 675、1331號為不起訴處分確定。又因施用毒品案件
      ，經觀察、勒戒後，認有繼續施用毒品之傾向，經法院裁
      定入所戒治，並於92年12月10日釋放出所（此部分所涉刑
      事犯罪，業經本院以91年度訴字第549 號、92年度訴字第
      371 號判處罪刑確定，並執行完畢，詳如前述）；再因施
      用毒品案件，經台灣基隆地方法院檢察署檢察官提起公訴
      ，由本院於95年6月21日，以95年度訴字第298號判處有期
      徒刑 8月確定，尚未執行。猶不知悔改，復基於施用第二
      級毒品安非他命之概括犯意，自95年3月22日起至同年4月
       9日止，在基隆市○○路友人住處，以將毒品安非他命放
      在玻璃球內加熱產生煙霧後再予施用之方式，施用第 2級
      毒品安非他命多次。嗣分別於（１）95年 3月25日21時50
      分許，為警在台北縣瑞芳鎮○○路○段25號查獲，經採尿
      送驗結果，呈安非他命陽性反應；（２）95年4月12 日12
      時10分許，為警在台北縣瑞芳鎮○○街8號5樓查獲，經採
      尿送驗結果，呈安非他命陽性反應。
二、程序事項：
    本件被告甲○○所犯者非為死刑、無期徒刑、最輕本刑為3
    年以上有期徒刑之罪或高等法院管轄第一審案件，其於準備
    程序進行中，先就被訴事實為有罪之陳述，經告知其簡式審
    判程序之旨，並聽取公訴人之意見後，本院依刑事訴訟法第
    273條之1第1 項之規定，裁定由受命法官獨任進行簡式審判
    程序，合先敘明。
三、認定事實所依據之證據及理由：
（一）被告自白：被告於本院審理中自白其於前述時、地施用第
      2 級毒品之犯行事實，其任意自白核與下列事證相符，應
      堪採為證據。
（二）尿液檢驗結果：
      台灣檢驗科技股份有限公司濫用藥物尿液檢驗報告 2紙：
      被告經警採集之尿液經檢驗結果，均呈安非他命陽性反應
      。
（三）有臺灣基隆地方法院檢察署90年度毒偵字第 675、1331號
      不起訴處分書、92年度毒偵字第 613號、95年度毒偵字第
      485 號起訴書、本院92年度訴字第371 號、95年度訴字第
      298號判決書及被告全國前案紀錄表在卷可按。
四、論罪及科刑之理由：
（一）查安非他命，係毒品危害防制條例第2 條第2項第2款所定
      之第2 級毒品。核被告甲○○所為，係犯毒品危害防制條
      例第10條第2項之施用第2級毒品罪。
（二）查被告行為後，刑法業於94年1月7日修正、94年2月2日公
      布，並於95年7月1日起施行，其中與本件有關部分之第41
      條第1 項、第56條、第47條，業已修正。次查刑法施行法
      並於95年6 月14日修正，增訂第1條之1。按「行為後法律
      有變更者，適用行為時之法律，但行為後之法律有利於行
      為人者，適用最有利於行為人之法律。」，修正後刑法第
      2條第1項定有明文。此條規定係規範行為後法律變更所生
      新舊法律比較適用之準據法，本身尚無新舊法比較之問題
      ，於新法施行後，應一律適用新法第2條第1項之規定，為
      「從舊從輕」之比較，先予敘明。茲就本案新舊法比較結
      果說明如下：
  １、刑法第41條有關易科罰金之規定，於94年1月7日修正、94
      年2月2日公布，並於95年7月1日施行，罰金罰鍰提高標準
      條例第2 條亦於同日公布刪除，而被告於行為時之刑法第
      41條第1 項前段規定：「犯最重本刑為五年以下有期徒刑
      以下之刑之罪，而受六個月以下有期徒刑或拘役之宣告，
      因身體、教育、職業、家庭之關係或其他正當事由，執行
      顯有困難者，得以一元以上三元以下折算一日，易科罰金
      。」，且被告行為時之易科罰金折算標準，修正前罰金罰
      鍰提高標準條例第2 條前段（現已刪除）規定，就其原定
      數額提高為100倍折算1日，則本件被告行為時之易科罰金
      折算標準，應以銀元300元折算1日，經折算為新臺幣後，
      應以新臺幣900元折算為1日。惟95年7月1日施行之刑法第
      41條第1 項前段則規定：「犯最重本刑為五年以下有期徒
      刑以下之刑之罪，而受六個月以下有期徒刑或拘役之宣告
      者，得以新臺幣一千元、二千元或三千元折算一日，易科
      罰金。」，比較修正前後之易科罰金折算標準，以 95年7
      月1 日修正公布施行前之規定，較有利於被告，則應依修
      正後刑法第2條第1項前段規定，適用修正前刑法第41條第
      1 項前段規定，定其折算標準（最高法院95年度第八次刑
      事庭會議決議參照）。
  ２、又本案被告先後多次施用毒品犯行，時間緊接，犯罪構成
      要件相同，顯係基於概括犯意反覆為之，公訴人以刑法第
      56條連續犯起訴，惟該連續犯之規定，業於被告行為後之
      95年7月1日修正公布施行刪除，此刪除雖非犯罪構成要件
      之變更，但顯已影響行為人刑罰之法律效果，自屬法律有
      變更，依新法第2條第1項規定，比較新、舊法結果，仍應
      適用較有利於被告之行為時法律即舊法論以連續犯（最高
      法院95年第8次刑事庭會議決議參照），並加重其刑。
  ３、按刑法第四十七條規定之累犯要件固有修正，惟其修正內
      容祇在排除「過失再犯有期徒刑以上之罪」之適用；至前
      案有期徒刑執行完畢以後，五年以內，「故意再犯有期徒
      刑以上之罪」者，無論依修正前或修正後之法律規定，均
      應論以累犯，加重本刑至二分之一。茲「故意再犯有期徒
      刑以上之罪」者，無論在修法前、後之累犯成立要件暨法
      律效果既無二致，則其自非刑罰法律之變更，亦無新舊法
      律比較適用之問題。查被告曾有如前所述之犯罪執刑及執
      行情形，此有臺灣高等法院被告前案紀錄表在卷可稽，其
      於有期徒刑執行完畢後，五年以內，故意再犯本起最重本
      刑有期徒刑以上之罪，為累犯，應依刑法第47條第1 項規
      定，遞加重其刑。
  ４、本院爰審酌被告犯罪之動機、曾有施用毒品前科仍不思悔
      改，一再施用毒品，所犯施用毒品行為係戕害自己身心健
      康，尚未危及他人，及其犯後態度等一切情狀，量處如主
      文所示之刑，並依修正前刑法第41條第1 項前段、修正前
      罰金罰鍰提高標準條例第2 條規定，諭知易科罰金之折算
      標準。
據上論斷，應依刑事訴訟法第273條之1第1項、第299條第1 項前
段，毒品危害防制條例第10條第2項，刑法第2條第1項前段、第1
1條、修正前第56條、第47條、修正前第41條第1項前段，修正前
罰金罰鍰提高標準條例第2 條，現行法規所定貨幣單位折算新臺
幣條例第2條，判決如主文。
本案經檢察官乙○○到庭執行職務
中    華    民    國    95    年    8     月    16    日
                  刑事第三庭法    官  齊  潔
以上正本證明與原本無異。
對於本件判決如有不服，應於收受送達後10日內，向本院提出上
訴書狀，上訴於臺灣高等法院，並按他造當事人之人數附具繕本
。
中    華    民    國    95    年    8     月    16    日
                            書 記 官  潘端典
附錄犯罪法條：
毒品危害防制條例第10條
施用第一級毒品者，處6月以上5年以下有期徒刑。
施用第二級毒品者，處3年以下有期徒刑。


司法院資訊處製作；財團法人民間司法改革基金會備份。
